【裁判字號】    95,台上,2621
【裁判日期】    950511
【裁判案由】    違反毒品危害防制條例
【裁判全文】
最高法院刑事判決            九十五年度台上字第二六二一號
    上  訴  人  乙○○
                        （另案在台灣桃園監獄執行中）
                丙○○
                        20號.
                        （另案在台灣新竹監獄執行中）
    共      同
    選任辯護人  吳秀菊律師
    上  訴  人  甲○○
                        巷3弄.
                        （另案在台灣台北監獄台北分監執行
                        中）
上列上訴人等因違反毒品危害防制條例案件，不服台灣高等法院
中華民國九十四年十二月二十一日第二審判決（九十四年度上重
訴字第七五號，起訴案號：台灣桃園地方法院檢察署九十三年度
偵字第一六八四九號），提起上訴，本院判決如下：
    主  文
上訴駁回。
    理  由
按刑事訴訟法第三百七十七條規定，上訴於第三審法院，非以判
決違背法令為理由，不得為之。是提起第三審上訴，應以原判決
違背法令為理由，係屬法定要件。如果上訴理由狀並未依據卷內
訴訟資料，具體指摘原判決不適用何種法則或如何適用不當，或
所指摘原判決違法情事，顯與法律規定得為第三審上訴理由之違
法情形，不相適合時，均應認其上訴為違背法律上之程式，予以
駁回。本件上訴人甲○○上訴意旨略稱：(一)伊僅介紹上訴人乙○
○與綽號「大胖」者認識，嗣後乙○○與「大胖」者談妥要製造
安非他命後，伊基於朋友立場，始代為尋找製造安非他命場地，
伊並未參與製造安非他命工作，亦未分得利潤，原判決徒以共同
被告乙○○、丙○○之證言，認定係伊向乙○○、丙○○提議製
造安非他命，遽論處甲○○以共同製造第二級毒品罪刑，自有判
決理由不備及理由矛盾之違誤。(二)原判決於事實欄內認定經調查
人員於甲○○駕駛之小客車內查扣得另一捲屬其所有預備供製造
安非他命用之白報紙，但於理由內卻說明，自甲○○駕駛之小客
車內扣得液體五桶、結晶體三盒，其事實之記載與理由之說明不
相一致，自有違誤。(三)伊係基於朋友立場，幫忙雙方處理一些雜
事，充其量僅成立幫助犯，原判決論處共同製造第二級毒品罪刑
，有判決適用法則不當之違誤。上訴人乙○○、丙○○上訴意旨
略以：(一)乙○○並無前科，並非累犯，原審宣判時關於乙○○部
分卻諭知乙○○累犯，判處有期徒刑十一年，但嗣後送達之判決
正本即將「累犯」二字除去，但徒刑部分仍處有期徒刑十一年（
上訴理由書誤載為十四年），原判決有理由不備或理由矛盾之違
誤。(二)原判決就乙○○、丙○○部分科刑時，並未依刑法第五十
七條規定審酌犯罪之動機、犯罪之手段所生危險或損害、犯人之
生活狀況、犯罪後之態度等一切情狀，難謂符合法理，並無法平
衡事實等語。
惟查：本件原判決撤銷第一審之科刑判決，改判論處上訴人等以
共同製造第二級毒品罪刑（甲○○、丙○○累犯）。係依憑(一)乙
○○、丙○○對於其等自民國九十三年十月二十三日起與甲○○
、「胖子」、「某高雄人」及「為胖子接聽電話及答覆之男子」
，先後共同在甲○○向不知情之友人借得之桃園縣復興鄉山區某
處果園及桃園縣平鎮市○○街八０巷二號二樓製造第二級毒品安
非他命，及至九十三年十月二十七日檢察官指揮調查局人員查獲
之事實，供認不諱，核與證人即共犯甲○○於法務部調查局台北
市調查處（下稱台北市調查處）、檢察官偵查中及檢察官聲請羈
押法院訊問時供證之情節相符。(二)甲○○於台北市調查處、檢察
官偵查及第一審法院分別供稱：「我最近非常困難，透過綽號『
胖子』即『大胖仔』的朋友仲介高雄地區不知名之男子提供約三
十公斤之原料及所有資金，我只負責生產，並約定事成後可分得
三分之一之成品。查獲的生產器材是『胖子』高雄朋友運過來。
事成後以每公斤原料新台幣（下同）一萬元計算乙○○、丙○○
作為代價」、「因最近經濟有困難，經由『胖子』介紹一個高雄
的人提供材料及工具，並找師傅教導乙○○、丙○○製毒，我則
負責監視。製成毒品後，我要透過『胖子』將毒品成品交回高雄
金主，當時有說好，要給我三分之一的成品。剩下的三分之二交
給金主分，透過『胖子』交還高雄金主。我有與乙○○及丙○○
約定使用多少公斤原料即給付多少萬元之報酬」、「當時不是我
提議製毒，是乙○○跑來問我有無門路賺錢，我才幫他的，我很
後悔」、「我負責供應原料、機器及聯絡，提供機器原料的人分
三分之二的利潤，我分三分之一，包含其他二人的利潤，另外需
扣除製造的成本、工資。成品製造出來後三分之二要給上游，是
由我交給『胖子』，『胖子』再交給上游。我不會製作，是上游
介紹一位師傅來教我們製作。乙○○、丙○○是他們提起沒有路
子可製造安非他命，他們願意參與製作，度過困難的日子」、「
乙○○說他用藥很難過，被高利貸追很緊，看我有無辦法幫他解
圍，我就介紹他與『胖子』認識，就做安非他命。警方在新德街
扣得物品都是『胖子』的朋友供應的。我是與『胖子』聯絡」等
語，核與共犯乙○○、丙○○供證情節相符。復有搜索扣押筆錄
、台北市調查處扣押物品目錄表、贓證物品清單各二份、原審勘
驗筆錄一份、及扣案證物照片附卷暨如原判決附表（下稱附表）
一、二所示之物扣案可證。而扣案如附表一編號一至四，經檢驗
結果均含第二級第八九項毒品甲基安非他命成分，淨重約四萬四
千三百公克，計算後純質淨重約七千六百九十六公克；如附表二
編號二十七之黑色液體，經檢驗結果未發現法定毒品成分，淨重
約一萬三千五百公克；如附表一編號五至七所示之物，經檢驗結
果均含第二級第八九項毒品甲基安非他命成分，淨重約二萬七千
三百公克，計算後純質淨重約一萬八千六百九十五公克；如附表
二編號十四之煮鍋及附表二編號十七之加氫反應器，經檢驗結果
均有甲基安非他命成分殘留；如附表二編號二十五冰櫃，經檢驗
結果有甲基安非他命暨氯甲麻黃素等成分殘留；附表二編號二十
六之粉末檢品，經檢驗結果含氯甲麻黃素成分。依據上述檢驗結
果及勘驗桃園縣平鎮市○○街八０巷二號現場所查獲之證物研判
，該等器具設施符合安非他命製作程序中氫化（如：氯甲麻黃素
、加氫反應器、氫氣瓶、壓力表、鈀金等）及純化（如：煮鍋、
不銹鋼濾網、活性碳、陶瓷漏斗、濾紙、氯化納、丙酮、冰櫃、
濾網、真空馬達、瓦斯爐具、瓦斯桶等）二階段地下製毒工廠反
應所需等情，有法務部調查局九十三年十一月十二日調科壹字第
０九三００四一二六八０號檢驗通知書一份在卷可稽，為其論罪
之基礎。並說明甲○○嗣後所辯：伊僅介紹乙○○與「胖子」認
識，並未參與製造安非他命，亦未要求分得利潤云云，係屬卸責
之詞，不足採信之理由綦詳。又原判決於理由貳、二(四)係說明「
於被告（上訴人）三人被查獲之上址（桃園縣平鎮市○○街八十
巷二號二樓）及被告（上訴人）甲○○駕駛之小客車內扣得液體
、結晶體三盒及如附表二所示之物」（見原判決第十頁倒數第十
、九行），此與原判決事實所認定係在甲○○所駕駛之小客車內
查扣其中白報紙一捲並無矛盾，甲○○上訴意旨(二)所陳，尚有誤
會。再原判決已於理由內敘明「被告（上訴人）甲○○既與被告
（上訴人）乙○○、丙○○二人約定報酬計算方式，由被告（上
訴人）乙○○、丙○○製造安非他命，被告（上訴人）甲○○負
責提供製毒之原料、用具及尋人教導製造安非他命之方法，甲○
○同時負責尋找製毒地點並至現場查看，其三人自有製造安非他
命之犯意聯絡及行為分擔」（見原判決第十二頁第八至十三行）
，甲○○上訴意旨(三)所陳，亦不得據為未論定該上訴人幫助犯之
違誤。另按訴訟程序中，於其應為訴訟行為而使訴訟狀態為一定
之推移後，固發生一定之確定狀態，然此一確定狀態是否應賦予
絕對性之效力，其有錯誤是否亦不得更正，則須就法的安定性與
具體的妥當性兩者予以適當之衡量而定之，非可一概而論。蓋刑
事訴訟重在國家刑罰權之實現，訴訟程序係對於判決目的之手段
，於某一程度上，其手段自應隸屬於目的。以裁判之更正言，倘
將更正之訴訟行為視為有限，反較視之為無效，更能符合整體之
利益，且對被告亦不致發生不當之損害者，為求訴訟之合目的性
，自不能僅因訴訟狀態之確定，即不許其為更正。司法院大法官
會議釋字第四十三號解釋所謂不影響於全案情節與判決之本旨云
者，亦即此意（參照本院八十年台上字第二００七號判例）。本
件原審判決原本之主文固將乙○○記載為累犯，惟查該判決原本
於事實欄及理由欄並未認定乙○○為累犯，且原審對上訴人三人
所處刑期均較第一審為輕，是原審判決原本之主文將乙○○記載
為累犯，核屬誤寫之顯然錯誤，而不影響於全案情節與判決本旨
，茲原審復以裁定更正此一顯然之錯誤，有刑事裁定附卷可憑，
揆之上開說明，原審將上開錯誤更正，並無不合。乙○○、丙○
○上訴意旨(一)所陳，不得據為適法之第三審上訴理由。末查原判
決已於理由內論述「爰審酌安非他命毒品危害甚大，施用者不惟
殘害自身，且因施用安非他命而散盡家財連累家人，或為買毒挺
而走險犯案者，亦屢見不鮮，安非他命所造成之社會問題尤大於
施用者本身所受之毒害，被告（上訴人）三人為謀個人私利，不
畏嚴刑及後果，竟製造安非他命欲謀利，所製造之安非他命結晶
體純質淨重達一萬八千六百九十五公克，尚未完全製成成品之含
安非他命成分液體，其純質淨重亦高達七千六百九十六公克，份
量甚為龐大，若任由其等製造之毒品安非他命流入市面，危害之
鉅難以想像，所幸及時為調查人員查獲，但其等惡性皆屬重大，
並審酌被告（上訴人）乙○○實際從事製毒之行為，被告（上訴
人）丙○○在旁協助，參與程度較輕，再考量被告（上訴人）三
人雖係當場查獲，惟被告（上訴人）乙○○、丙○○犯罪後尚知
始終坦承犯行」等一切情狀（見原判決第十三頁倒數第八行至第
十四頁第十六行），在法定刑範圍內科處乙○○有期徒刑十一年
，丙○○（累犯）有期徒刑九年四月，並未逾越法定範圍，又無
濫用權限之情形。乙○○、丙○○上訴意旨(二)所陳，亦難遽認即
有量刑上不備理由之違誤。其餘上訴意旨，係就原審取捨證據、
認定事實職權之行使及原判決理由已說明之事項，徒憑自己之說
詞，重為事實問題之爭執，顯與法律規定得為第三審上訴理由之
違法情形，不相適合。上訴人等上訴均違背法律上之程式，應予
駁回。
據上論結，應依刑事訴訟法第三百九十五條前段，判決如主文。
中    華    民    國  九十五  年    五    月   十一   日
                      最高法院刑事第七庭
                          審判長法官  呂  潮  澤
                                法官  吳  昆  仁
                                法官  孫  增  同
                                法官  趙  文  淵
                                法官  吳      燦
      本件正本證明與原本無異
                                      書  記  官
中    華    民    國  九十五  年    五    月   十五   日
                                                Ａ


司法院資訊處製作；財團法人民間司法改革基金會備份。
